【裁判字號】    92,婚,300
【裁判日期】    920602
【裁判案由】    確認婚姻不成立
【裁判全文】
臺灣臺南地方法院民事判決                          九十二年度婚字第三○○號
    原      告  甲○○
    被      告  楊滄田
右當事人間請求確認婚姻不成立事件，本院判決如左：
    主    文
確認原告與被告間之婚姻關係不成立。
訴訟費用由被告負擔。
    事    實
甲、原告方面：
一、聲明：求為判決如主文所示。
二、陳述：兩造於民國八十七年十二月三十日在嘉義縣一所廟中相識，經神明指示兩
    造需結為夫妻，以償還屢世之業障，故由原告於八十八年九月十六日擬妥結婚證
    書，由被告持往戶政事務所申辦結婚登記，登記兩造於八十八年九月十四日結婚
    ，惟迄今兩造並未舉辦公開之結婚儀式，是兩造之婚姻關係應不成立，原告為此
    爰訴請確認之。
三、證據：提出戶籍謄本一件為證，並聲請訊問證人黃玉鶯。
乙、被告方面：
一、聲明：原告之訴駁回。
二、陳述：兩造僅為結婚登記，未舉行公開之結婚儀式，乃係因原告稱要將舉行婚禮
    之花費留下來清償債務，且原告表示填寫結婚證書及辦理結婚登記，兩造之婚姻
    即已生效，被告才未籌辦兩造之婚禮。
丙、本院依職權向台南縣大內鄉戶政事務所調取兩造之結婚證書及結婚登記申請書等
    影本各一件。
    理    由
一、按結婚，應有公開儀式及二人以上之證人，此為民法第九百八十二條第一項所明
    定，如欠缺其中任何一要件，則其婚姻關係即屬不成立。又按經依戶籍法為結婚
    之登記者，推定其已結婚，同法第九百八十二條第二項定有明文。再所謂結婚應
    有公開儀式，指結婚之當事人應行定式之禮儀，使不特定人得以共聞共見，認識
    其為結婚者而言，所謂二人以上之證人，祗須有行為能力在場親見而願證明者為
    已足，不以證婚人為限；再曾依戶籍法為結婚登記，有戶籍登記簿謄本為證，固
    可推定其已結婚，然若有證據以資證明其未有公開之儀式及二人以上證人之法定
    結婚要件時，非不得推翻其推定，最高法院五十一年度台上字第五五一號、八十
    四年度台上字第八二九號著有判例。
二、查本件原告主張兩造未曾舉行任何公開之結婚儀式，亦未有二人以上之證人在場
    證明，僅私自填寫結婚證書，並逕自前往戶政事務所辦理結婚登記之事實，業據
    原告提出戶籍謄本一件為證，且為被告所不爭執，並經證人即原告之姊黃玉鶯證
    述綦詳（詳見九十二年五月十九日言詞辯論筆錄），是原告主張之事實堪信為真
    實。本件兩造既未舉行公開之結婚儀式，即無結婚之事實，僅在戶籍上為結婚之
    登記而有婚姻之形式，自屬婚姻不成立，且兩造於戶籍資料上因有上開記事，即
    有被認定業已合法結婚之危險，原告自有即受確認判決之法律上利益，從而，原
    告提起本訴，請求確認兩造間之婚姻關係不成立，依法洵屬正當，應予准許。
三、據上論結，本件原告之訴為有理由，依民事訴訟法第七十八條，判決如主文。
中      華      民      國    九十二    年      六      月      二      日
                                  臺灣臺南地方法院家事法庭
~B法      官  葉惠玲
右為正本係照原本作成
如對本判決上訴，須於判決送達後廿日內向本院提出上訴狀
中      華      民      國    九十二    年      六      月      二      日
~B法院書記官  林靜慧


司法院資訊處製作；財團法人民間司法改革基金會備份。
